【裁判字號】    97,上易,652
【裁判日期】    980616
【裁判案由】    損害賠償
【裁判全文】
臺灣高等法院民事判決                 97年度上易字第652號
上  訴  人  皇家名宮大樓管理委員會
法定代理人  甲○○
訴訟代理人  張菀萱律師
複代理人    何家怡律師
            陳筱屏律師
被上訴人    乙○○
訴訟代理人  蕭伍榮律師
上列當事人間損害賠償事件，上訴人對於中華民國97年6月3日臺
灣臺北地方法院96年度訴字第332號第一審判決提起上訴，本院
於98年6月2日言詞辯論終結，判決如下：
    主  文
原判決關於命上訴人之給付及該部分假執行之宣告，暨命上訴人
負擔訴訟費用之裁判均廢棄。
前開廢棄部分，被上訴人在第一審之訴及假執行之聲請駁回。
第一、二審訴訟費用除確定部分外，由被上訴人負擔。
    事實及理由
甲、程序部分：
    上訴人之法定代理人由吳福桐變更為甲○○，有皇家名宮大
    樓管理委員會97年7月15日公告可憑，業據其具狀聲明承受
    訴訟（見本院卷84-85頁），並續行訴訟，核無不合。
乙、實體部分：
一、上訴人聲明：如主文所示。
    被上訴人聲明：上訴駁回。
二、被上訴人起訴主張：伊為台北市○○路○段107之4號1樓建物
    （下稱系爭房屋）之所有權人，為皇家名宮大樓住戶之一。
    民國（下同）95年8月21日16時許，皇家名宮大樓排放公共
    糞水之管線破裂，糞水突破天花板從天而降，造成伊在系爭
    房屋經營之「傑芬珠寶」營業場所糞水流竄，經估算修繕費
    需新台幣（下同）155萬4430元，另受有不能營業之損失。
    上訴人依公寓大廈管理條例相關規定，就屬於皇家名宮大樓
    共用部分之排放糞水管線有定期檢查及更新之責，其疏於維
    護及修繕，屬有過失，應依民法第184條第1項前段規定對伊
    負損害賠償責任。上訴人管理委員會就其職務範圍內之事項
    ，有實施管理之權能，又得以自己團體之名義為訴訟上之當
    事人，應有侵權行為能力。爰依侵權行為法律關係，求為命
    上訴人與原審共同被告鄭賽梅連帶給付155萬4430元，及自
    起訴狀繕本送達翌日起至清償日止，按年息5％計付利息之
    判決（原審判決上訴人應給付被上訴人26萬1700元，及自95
    年11月11日起至清償日止，按年息5％計算之利息；駁回被
    上訴人其餘之請求。被上訴人就其對上訴人及原審共同被告
    鄭賽梅請求敗訴部分，未聲明不服）。
    上訴人則以：伊係大樓管理委員會，無侵權行為能力。被上
    訴人亦未舉證伊對皇家名宮大樓管線之管理、維護有何故意
    或過失，及大樓管線破裂與伊對管線之管理、維護有何因果
    關係，並被上訴人請求賠償之金額過高等語，資為抗辯。
三、兩造不爭執之事實：
    被上訴人為系爭房屋之所有權人，為皇家名宮大樓住戶之一
    。95年8月21日16時許，系爭房屋天花板上方糞水管線破裂
    ，皇家名宮大樓之管理員曾通知真禾機電股份有限公司派員
    修繕，95年8月22日清洗及消毒系爭房屋污損部分，95年9月
    6日更換破裂污水管。
四、經查本件被上訴人係本於侵權行為法律關係請求上訴人損害
    賠償，上訴人則抗辯伊無侵權行為能力，則本件首應審酌上
    訴人有無侵權行為能力，關於上訴人有無侵權行為能力之爭
    執，論述如下：
（一）按依公寓大廈管理條例第3條第9款規定，管理委員會：指
      為執行區分所有權人會議決議事項及公寓大廈管理維護工
      作，由區分所有權人選任住戶若干人為管理委員所設立之
      組織。又依同條例第38條規定，管理委員會有當事人能力
      ；管理委員會為原告或被告時，應將訴訟事件要旨速告區
      分所有權人。
（二）觀諸上開規定，公寓大廈之管理委員會係由區分所有權人
      選任住戶若干人為管理委員所設立之組織，僅係依法律明
      定而在訴訟程序上有當事人能力，並未能認為有實體法上
      之權利能力，即無享受權利、負擔義務之能力，自亦未能
      認為有侵權行為能力。
五、依上所述，本件上訴人既未能認為有侵權行為能力，則被上
    訴人縱因大樓公共排糞管破裂致受損害，然因上訴人不具侵
    權行為能力，被上訴人本於侵權行為法律關係請求上訴人損
    害賠償，即屬無據。
六、綜上所述，被上訴人本於侵權行為法律關係，請求上訴人給
    付被上訴人26萬1700元，及自95年11月11日起至清償日止，
    按年息5％計算之利息，為無理由，不應准許。原審就上開
    被上訴人請求部分不應准許為上訴人敗訴之判決，尚有未洽
    ；上訴意旨指摘原判決此部分不當，求予廢棄改判，為有理
    由。
七、兩造其餘之攻擊或防禦方法及未經援用之證據，經本院斟酌
    後，認為均不足以影響本判決之結果，無逐一詳予論駁之必
    要。併此敘明。
八、據上論結，本件上訴為有理由，依民事訴訟法第450條、第
    78條，判決如主文。
中    華    民    國    98    年    6     月    16    日
                  民事第八庭
                        審判長法  官  劉勝吉
                              法  官  連正義
                              法  官  鄭威莉
正本係照原本作成。
不得上訴。
中    華    民    國    98    年    6     月    16    日
                              書記官  李垂福


司法院資訊處製作；財團法人民間司法改革基金會備份。
